臺灣花蓮地方法院刑事判決
111年度訴字第63號
公  訴  人  臺灣花蓮地方檢察署檢察官
被      告  杜柏育


選任辯護人  林武順律師（法扶律師）
上列被告因違反槍砲彈藥刀械管制條例案件，經檢察官提起公訴
（111年度偵字第996號），本院判決如下：
    主  文
乙○○犯非法持有非制式手槍罪，處有期徒刑貳年，併科罰金新臺
幣伍萬元，罰金如易服勞役，以新臺幣壹仟元折算壹日。扣案如
附表編號1所示之物沒收。又犯恐嚇公眾罪，處有期徒刑肆月，
如易科罰金，以新臺幣壹仟元折算壹日。
    事  實
一、乙○○明知非制式手槍及具有殺傷力之子彈，均屬槍砲彈藥刀
    械管制條例管制之物，非經主管機關許可，不得非法持有，
    竟基於非法持有具殺傷力之非制式手槍及子彈之犯意，於民
    國110年3月至4月間，在不詳處所，自友人林宏澤（已歿）
    處，取得可擊發具殺傷力之非制式手槍1支（槍枝管制編號0
    000000000，含彈匣1個，下稱系爭手槍）、子彈3顆，並放
    置於花蓮縣○○鄉○○村○○路000號住處而持有之。
二、乙○○於111年2月5日4時許，攜帶系爭手槍與子彈，搭乘由不
    知情之友人潘子豪駕駛之車牌號碼000-0000號自用小客車，
    沿花蓮縣花蓮市國聯五路由南往北方向行駛，於同日4時19
    分許，行經由丙○○所經營址設花蓮縣○○市○○○路00號之「2 B
    AR PUB」前，見該處門口有不特定人聚集，竟基於恐嚇危害
    公眾之犯意，持系爭手槍朝空中射擊2發子彈，其中1發子彈
    擊中「2 BAR PUB」之大門門框（涉犯毀損罪嫌部分未據告
    訴），致生危害於公眾安全，並隨即逃逸。嗣於111年2月6
    日20時許，因自知法網難逃，遂前往花蓮縣警察局花蓮分局
    （下稱花蓮分局）自首，並經警扣得系爭手槍（含彈匣1個
    ）、子彈1顆、彈頭1顆、彈殼2顆，而知悉上情。
三、案經花蓮分局報告臺灣花蓮地方檢察署檢察官偵查起訴。
    理  由
壹、證據能力：
    被告以外之人於審判外之言詞或書面陳述，除法律有規定者
    外，不得作為證據；又被告以外之人於審判外之陳述，雖不
    符合同法第159條之1至第159條之4之規定，但經當事人於審
    判程序同意作為證據，法院審酌該言詞陳述或書面陳述作成
    時之情況，認為適當者，亦得為證據。當事人、代理人或辯
    護人於法院調查證據時，知有第159條第1項不得為證據之情
    形，而未於言詞辯論終結前聲明異議者，視為有前項之同意
    ，刑事訴訟法第159條第1項及第159條之5分別定有明文。本
    判決下列所引用該被告乙○○以外之人於審判外之陳述（包含
    書面陳述），因被告及其辯護人於本院準備程序及審判期日
    中均表示無意見而不予爭執，且迄至言詞辯論終結前亦未再
    聲明異議，本院審酌上揭證據資料製作時之情況，尚無違法
    不當及證明力明顯過低之瑕疵，亦認為以之作為證據應屬適
    當，揆諸前開規定，堪認有證據能力。
貳、實體部分：
一、認定犯罪事實所憑之證據及理由：
　　上開犯罪事實，業據被告坦承不諱，核與證人潘子豪、丙○○
    證述之情節大致相符，並有自願受搜索同意書、花蓮分局搜
    索扣押筆錄、扣押物品目錄表、扣案物照片、花蓮縣警察局
    槍枝性能檢測報告表、現場監視器翻拍照片、車牌號碼000-
    0000號自用小客車車輛照片在卷可稽，又扣案如附表編號1
    至4所示之物，經送內政部警政署刑事警察局鑑定結果，編
    號1、2分別為非制式手槍、制式子彈，均認具殺傷力，編號
    3為彈頭1顆，研判係已擊發撞擊變形之銅包衣彈頭，其上具
    刮擦痕，其刮擦痕特徵紋痕不足，無法認定是否由該槍枝所
    擊發，編號4為彈殼2顆，研判均係已擊發之口徑9×19mm制式
    彈殼，其彈底特徵紋痕均相吻合，認均係由該槍枝所擊發等
    情，有内政部警政署刑事警察局111年3月2日刑鑑字第11100
    19077號鑑定書、111年3月14日刑鑑字第1110019082號鑑定
    書、111年3月15日刑鑑字第1110500164號函可憑，足認被告
    之自白與事實相符，堪以採信。綜上，本案事證明確，被告
    犯行洵堪認定，應依法論科。
二、論罪科刑：
  ㈠事實欄部分：
　⒈槍砲彈藥刀械管制條例第4條第1項第1款、第7條第1項、第8
    條第1項、第4項，業於109年6月10日修正公布，並於同年6
    月12日施行。修正前第4條第1項第1款原規定：「槍砲：指
    火砲…及其他可發射金屬或子彈具有殺傷力之各式槍砲。」
    修正後則規定：「槍砲：指『制式或非制式』之火砲…及其他
    可發射金屬或子彈具有殺傷力之各式槍砲。」第7條第1項、
    第8條第1項亦配合增列「制式或非制式」文字，第8條第4項
    則酌作文字修正，將「槍枝」統一修正為「槍砲」用詞。而
    依行政院所提「槍砲彈藥刀械管制條例部分條文修正草案」
    之立法說明，有關槍砲定義之修正，係「鑒於現行查獲具殺
    傷力之違法槍枝，多屬非制式槍枝，可遠距離致人死傷，且
    殺傷力不亞於制式槍枝，對人民生命、身體、自由及財產法
    益之危害，實與制式槍枝無異；另因非制式槍枝之取得成本
    遠低於購買制式槍枝，且製造技術門檻不高、網路取得改造
    資訊容易，導致非制式槍枝氾濫情形嚴重，若區分制式與否
    而分別適用第7條或第8條處罰，將使不法分子傾向使用非制
    式槍砲從事不法行為，以規避第7條較重之刑責，無異加深
    不法分子大量使用非制式槍砲之誘因，爰為有效遏止持非制
    式槍砲進行犯罪情形，非制式槍砲與制式槍砲罪責確有一致
    之必要。」、「為使違法槍砲之管制作為更臻嚴密，並遏阻
    非制式槍砲氾濫情形，以確保人民之生命、身體、自由及財
    產安全，爰修正第4條第1項第1款之槍砲定義，使特定類型
    槍砲之管制範圍明確及於所有具殺傷力之制式及非制式槍砲
    ，且有違法製造等行為，不論標的為制式或非制式槍砲，皆
    應依特定類型管制槍砲之處罰規定進行追訴。」並於立法說
    明補充「至於原司法實務所指其他可發射金屬或子彈具有殺
    傷力之各式槍砲，即非制式手槍部分之見解，自因本次修法
    變更槍砲之定義，本於具體個案審酌是否繼續適用。」是綜
    依上開修正後之條文用語及立法者之意思，新法施行後，行
    為人倘經認定持有槍砲彈藥刀械管制條例第7條第1項所列具
    殺傷力之特定類型槍枝（如衝鋒槍、步槍、手槍等），不論
    是制式或非制式槍枝，亦不問非制式槍枝其殺傷力是否與制
    式槍枝相若，概依同條第4項規定（法定刑為5年以上有期徒
    刑等）處罰，而不再依較輕之同條例第8條第4項所規定之其
    他可發射金屬或子彈具有殺傷力之槍砲（法定刑為3年以上
    有期徒刑等）論處。是核被告就此部分所為，係犯槍砲彈藥
    刀械管制條例第7條第4項之非法持有非制式手槍罪、第12條
    第4項之非法持有子彈罪。公訴意旨認被告持有非制式手槍
    部分，係犯槍砲彈藥刀械管制條例第8條第4項之未經許可持
    有具殺傷力之改造手槍罪，容有誤會，爰變更起訴法條如上
    。
　⒉未經許可而非法持有槍、彈，其持有之繼續為行為之繼續，
    亦即一經持有槍、彈，罪已成立，但其完結須繼續至持有行
    為終了時為止（最高法院88年度第8次刑事庭會議決議參照
    ）。又非法持有槍砲彈藥刀械等違禁物，所侵害者為社會法
    益，如所持有客體之種類相同（如同為手槍，或同為子彈者
    ），縱令同種類之客體有數個（如數支手槍、數顆子彈），
    仍為單純一罪，不發生想像競合犯之問題；若同時持有二不
    相同種類之客體（如同時持有手槍及子彈），則為一行為觸
    犯數罪名之想像競合犯。是被告持有本案槍、彈至為警查獲
    時止，為繼續犯，各僅成立單純一罪。被告同時持有子彈3
    顆部分，其持有之客體種類相同，揆諸上開說明，為單純一
    罪，應論以一非法持有子彈罪。又被告同時持有本案槍、彈
    之行為，係以一行為同時觸犯非法持有非制式手槍罪及非法
    持有子彈罪，為想像競合犯，應依刑法第55條規定，從一重
    之非法持有非制式手槍罪處斷。
  ㈡事實欄部分：
　　刑法第151條之恐嚇公眾罪，僅以行為人有以加害生命、身
    體、財產之事恐嚇公眾之行為，致使公眾中有人心生畏懼，
    公安秩序因之受到騷擾不安，即與本罪該當；所謂「公眾」
    則係指具有相當數量之「多數人」，易言之，行為人若主觀
    上對於其以加害生命、身體、財產之恐嚇內容，係恐嚇特定
    或不特定具有相當數量之多數人，有所認識，復決意而對公
    眾為恐嚇行為，使公眾產生畏懼，即已成立本罪；至於行為
    人主觀上有無進一步實現加害內容之意圖或決意，或公眾安
    全是否已經發生實害，則非所問。被告於111年2月5日4時19
    分許，行經由丙○○所經營址設花蓮縣○○市○○○路00號之「2 B
    AR PUB」前，持系爭手槍朝空中開槍射擊子彈之行為，其中
    1發子彈擊中「2 BAR PUB」之大門門框，足使出入該「2 BA
    R PUB」或行經該路段之多數不特定人心生恐懼而致生危害
    於公眾安全。是核被告就此部分所為，係犯刑法第151條之
    恐嚇公眾罪。
  ㈢未經許可持有槍枝、子彈，其持有之繼續，為行為之繼續，
    亦即一經持有該槍彈，罪即成立，至其持有行為終了時，均
    論為一罪，不得割裂。若以之犯他罪，兩罪間之關係如何，
    端視開始持有之原因為斷，如早已非法持有槍、彈，後另起
    意犯罪，應以數罪併罰論處（最高法院93年度台上字第187
    號判決意旨參照）。被告先於110年3月至4月間非法持有上
    開槍彈後，嗣又於111年2月5日另行起意持槍恐嚇公眾，是
    被告所犯非法持有非制式手槍罪、恐嚇公眾罪二罪間，犯意
    各別，行為互殊，應予分論併罰。
  ㈣刑之減輕之說明：
　⒈刑法第62條規定，對於未發覺之罪自首而受裁判者，得減輕
    其刑。但有特別規定者，依其規定。槍砲彈藥刀械管制條例
    第18條第1項前段規定，犯本條例之罪自首，並報繳其持有
    之全部槍砲、彈藥、刀械者，減輕或免除其刑。又槍砲彈藥
    刀械管制條例既為刑法之特別法，則該條例第18條第1項前
    段規定，即為刑法第62條但書所示之特別規定，自應優先適
    用（最高法院106年度台上字第3353號判決意旨參照）。
　⒉查本件槍枝查獲經過，係被告於111年2月5日4時19分許，在
    丙○○所經營址設花蓮縣○○市○○○路00號之「2 BAR PUB」前朝
    天空擊發子彈後，在未有其他人指證被告前，即於111年2月
    6日20時許攜帶系爭手槍、子彈前往花蓮分局報繳，此觀諸
    卷附被告警詢筆錄、自願受搜索同意書、搜索扣押筆錄、扣
    押物品目錄表自明（見花市警刑字第11100003336號警卷第6
    5至73頁）。是本件係因被告在有偵查權之警員尚未發覺被
    告持有本件槍枝犯行前，主動前往花蓮分局報繳，始查獲本
    案，應認符合槍砲彈藥刀械管制條例第18條第1項前段規定
    。惟審酌被告係於擊發後，自知法網難逃，始前往花蓮分局
    報繳，究非在使用前即主動至警察機關或其他相關單位繳出
    本案槍彈，故本院認不宜免除其刑，爰依槍砲彈藥刀械管制
    條例第18條第1項前段規定減輕其刑，且依刑法第66條但書
    規定，同時有免除其刑之規定者，其減輕得減至三分之二。
    另就其所犯他罪部分，則應依刑法第62條之規定減輕其刑。
　㈤爰審酌被告未經許可持有系爭手槍及具有殺傷力之子彈，復
    持該等槍彈在凌晨時間公然在馬路旁開槍朝空中射擊2發子
    彈，其中1發子彈擊中「2 BAR PUB」之大門門框，行為之危
    險性甚高，被告所為足使出入「2 BAR PUB」或行經該路段
    之公眾心生畏懼，危害社會治安甚鉅，亦見其無視公眾安全
    及國家法治，所為甚屬不當，復考量被告始終坦承犯行，並
    自行投案繳交上開槍彈，犯後態度非劣，兼衡其高職肄業之
    教育程度、持有槍彈之數量及期間等一切情狀，分別量處如
    主文所示之刑，另就得易科罰金之恐嚇公眾、併科罰金部分
    ，諭知易科罰金、易服勞役之折算標準，以資懲儆。
三、沒收部分：
  ㈠扣案如附表編號1所示非制式手槍，屬槍砲彈藥刀械管制條例
    所列管之違禁物，業如前述，不問屬於被告與否，均應依刑
    法第38條第1項規定宣告沒收。
  ㈡扣案如附表編號2所示具有殺傷力之子彈1顆，經送鑑試射擊
    發而喪失效用，故不予諭知沒收。至編號3、4所示之彈頭1
    顆、彈殼2顆，不具有子彈功能，已非違禁物，亦不另為沒
    收之諭知。
據上論斷，依刑事訴訟法第299條第1項前段、第300條，判決如
主文。
本案經檢察官甲○○提起公訴，檢察官林于湄到庭執行職務。
中　　華　　民　　國　　111 　年　　12　　月　　6 　　日
　　　　　　　　　刑事第四庭  審判長法　官  梁昭銘
　　　　　　　　　　　　　　　　　　法　官  林思婷
　　　　　　　　　　　　　　　　　　法　官  高郁茹
以上正本證明與原本無異。
如不服本判決應於收受送達後20日內向本院提出上訴書狀，並應
敘述具體理由。其未敘述上訴理由者，應於上訴期間屆滿後20日
內向本院補提理由書(均須按他造當事人之人數附繕本)「切勿逕
送上級法院」。告訴人或被害人如對於本判決不服者，應具備理
由請求檢察官上訴，其上訴期間之計算係以檢察官收受判決正本
之日期為準。
辯護人依據刑事訴訟法第346條、公設辯護人條例第17條及律師
法第32 條第2項、第36條等規定之意旨，尚負有提供法律知識、
協助被告之義務（含得為被告之利益提起上訴，但不得與被告明
示之意思相反）。
因疫情而遲誤不變期間，得向法院聲請回復原狀。
中　　華　　民　　國　　111 　年　　12　　月　　6 　　日
                                    書記官  唐千惠
附錄本案論罪科刑法條全文
槍砲彈藥刀械管制條例第7條
未經許可，製造、販賣或運輸制式或非制式火砲、肩射武器、機
關槍、衝鋒槍、卡柄槍、自動步槍、普通步槍、馬槍、手槍或各
類砲彈、炸彈、爆裂物者，處無期徒刑或7年以上有期徒刑，併
科新臺幣3千萬元以下罰金。
未經許可，轉讓、出租或出借前項所列槍砲、彈藥者，處無期徒
刑或5年以上有期徒刑，併科新臺幣1千萬元以下罰金。
意圖供自己或他人犯罪之用，而犯前二項之罪者，處死刑或無期
徒刑；處徒刑者，併科新臺幣5千萬元以下罰金。
未經許可，持有、寄藏或意圖販賣而陳列第1項所列槍砲、彈藥
者，處5年以上有期徒刑，併科新臺幣1千萬元以下罰金。
意圖供自己或他人犯罪之用，以強盜、搶奪、竊盜或其他非法方
法，持有依法執行公務之人所持有之第1項所列槍砲、彈藥者，
得加重其刑至二分之一。
第1項至第3項之未遂犯罰之。
槍砲彈藥刀械管制條例第12條
未經許可，製造、販賣或運輸子彈者，處1年以上7年以下有期徒
刑，併科新台幣500萬元以下罰金。
未經許可，轉讓、出租或出借子彈者，處6月以上5年以下有期徒
刑，併科新台幣300萬元以下罰金。
意圖供自己或他人犯罪之用，而犯前二項之罪者，處3年以上10
年以下有期徒刑，併科新台幣700萬元以下罰金。
未經許可，持有、寄藏或意圖販賣而陳列子彈者，處5年以下有
期徒刑，併科新台幣300萬元以下罰金。
第1項至第3項之未遂犯罰之。
中華民國刑法第151條
以加害生命、身體、財產之事恐嚇公眾，致生危害於公安者，處
2年以下有期徒刑。
附表：
編號 物品名稱 數量 鑑定結果 備註 １ 非制式手槍 （槍枝管制編號0000000000，含彈匣1個） 1支 認係非制式手搶，由仿手搶外型製造之槍枝，組裝已貫通之金屬槍管而成，擊發功能正常，可供擊發適用子彈使用，認具殺傷力。 應依刑法第38條第1項規定宣告沒收。 ２ 制式子彈 1顆 研判係口徑9×19mm制式子彈，經試射，可擊發，認具殺傷力。 業經鑑定機關試射完畢，已因射擊結果從完整之子彈分離，喪失子彈之外型、結構、性能及效用，不再具殺傷力，已非屬違禁物，爰不宣告沒收。 ３ 彈頭 1顆 研判係已擊發撞擊變形之銅包衣彈頭，其上具刮擦痕，其刮擦痕特徵紋痕不足，無法認定是否由該槍枝所擊發。 不具有子彈功能，已非違禁物，爰不宣告沒收。 ４ 彈殼 2顆 研判均係已擊發之口徑9×19mm制式彈殼，其彈底特徵紋痕均相吻合，認均係由該槍枝所擊發。 不具有子彈功能，已非違禁物，爰不宣告沒收。